【裁判字號】    97,台抗,157
【裁判日期】    970227
【裁判案由】    偽造有價證券聲請再審
【裁判全文】
最高法院刑事裁定              九十七年度台抗字第一五七號
抗  告  人  甲○○
上列抗告人因偽造有價證券案件，不服台灣高等法院中華民國九
十六年九月二十九日駁回聲請再審之裁定（九十六年度聲再字第
三五八號），提起抗告，本院裁定如下：
    主  文
抗告駁回。
    理  由
按有罪之判決確定後，原判決所憑之證言已證明為虛偽者，固得
為受判決人之利益聲請再審，刑事訴訟法第四百二十九條、第四
百二十條第一項第二款分別著有明文。惟上開「證明」，以經判
決確定，或其刑事訴訟不能開始或續行，非因證據不足者為限，
同條第二項亦著有規定。本件抗告人甲○○聲請再審意旨略以原
判決引用法務部調查局鑑定通知書、告訴代理人之證言均屬虛偽
，有再審之原因云云。惟原判決引用法務部調查局鑑定通知書及
告訴代理人之證詞，並未經另案確定判決認定係屬偽造、變造，
揆諸前揭說明，不符刑事訴訟法第四百二十條第一項第二款規定
之要件，自不得據為聲請再審之理由；復按因發見確實之新證據
，足認受有罪判決之人應受無罪、免訴、免刑或輕於原判決所認
罪名之判決者，得聲請再審，為刑事訴訟法第四百二十條第一項
第六款所明定。所謂「發現確實之新證據」，係指該證據於事實
審法院判決前業已存在，為法院、當事人所不知，不及調查斟酌
，至其後始行發現，且就證據本身形式觀察，固不以絕對不須經
過調查程序為條件，但必須顯然可認為足以動搖原有罪之確定判
決，而為受判決人無罪、免訴、免刑或輕於原判決所認罪名之判
決者為限。查抗告人所指法務部調查局民國九十一年四月二十六
日調科貳字第○九一○○二二九七二○號鑑定通知書、同局九十
一年七月二十三日調科貳字第○九一○○四○七四七○號鑑定通
知書、同局九十二年七月七日調科貳字第○九二○○二一九六四
○號鑑定通知書、同局九十五年十二月二十八日調科貳字第○九
五○○五八三一四○號鑑定通知書、內政部警政署刑事警察局九
十二年四月二十五日刑鑑字第○九二○○七○六九三號函等文件
，均非屬原審於判決前未經發現，不及調查斟酌，而於判決後始
行發現，且足以動搖原確定判決之「發現確實之新證據」，仍不
得據為適法之再審理由。至於抗告人將何壽山入出境資料與其提
供之借款核算帳冊上何壽山之借款日期進行比對，認為何壽山向
伊借款屬實，足以證明伊並無涉犯有價證券等犯行云云。然原確
定判決已就抗告人觸犯偽造有價證券等罪行於理由內詳加說明，
抗告人所提出之上開證據，更須經相當之調查程序，從形式上觀
察顯未達足以動搖原有罪確定判決之程度，亦不符刑事訴訟法第
四百二十條第一項第六款規定之要件。再按，刑事訴訟之再審及
非常上訴制度，雖均為救濟已確定之刑事判決而設，但再審係為
原確定判決認定事實錯誤而設之救濟程序，非常上訴程序則在糾
正原確定判決法律上之錯誤，如對於原確定判決係以違背法令之
理由聲明不服，則應依非常上訴程序循求救濟，二者迥不相侔。
抗告意旨另謂：「原判決所憑之證據，有相當證據足以證明其不
合邏輯之處且甚為虛偽，亦即發現有事實證據與判決理由之記載
前後矛盾，科刑所認定之事實與所採之證據有明顯不相適合者，
顯與法院認定事實均應憑確切之證據而後可之證據法則有所違背
」云云，縱令屬實，亦屬判決是否違背法令，得否提起非常上訴
之問題，抗告人據以聲請再審，亦無理由。原裁定因而駁回其再
審之聲請。經核於法尚無違誤。抗告意旨仍執前詞，指摘原裁定
違法，難認有理由，應予駁回。
據上論結，應依刑事訴訟法第四百十二條，裁定如主文。
中    華    民    國  九十七  年    二    月  二十七  日
                      最高法院刑事第二庭
                          審判長法官  紀  俊  乾
                                法官  黃  正  興
                                法官  陳  東  誥
                                法官  林  錦  芳
                                法官  陳  世  雄
      本件正本證明與原本無異
                                      書  記  官
中    華    民    國  九十七  年    三    月    三    日
                                                      Ｑ


司法院資訊處製作；財團法人民間司法改革基金會備份。
